臺灣桃園地方法院刑事判決
111年度易字第56號
公  訴  人  臺灣桃園地方檢察署檢察官 
被      告  褚暐倫



上列被告因竊盜案件，經檢察官聲請以簡易判決處刑（110年度
偵字第33158號），本院認不得以簡易判決處刑（110年度桃簡字
第1830號），改依通常程序審理，判決如下：
    主  文
褚暐倫無罪。
    理  由
一、聲請簡易判決處刑意旨略以：被告褚暐倫與黃文存有債務糾
    紛，被告於民國110年8月12日下午2時53分許，行經桃園市○
    ○區○○○路00號前，見黃文之車牌號碼000-0000號自用小貨車
    停放在該處，竟意圖為自己之不法之所有，基於竊盜之犯意
    ，徒手開啟車門後，竊取黃文放於車上腰包內之新臺幣（下
    同）7,000元得手後離去，因認被告上開行為涉犯刑法第320
    條第1項之竊盜罪嫌。
二、按被告未經審判證明有罪確定前，推定其為無罪；又犯罪事
    實應依證據認定之，無證據不得認定犯罪事實；又不能證明
    被告犯罪者，應諭知無罪之判決，刑事訴訟法第154條第1項
    、第2項及第301條第1項分別定有明文。又事實之認定，應
    憑證據，如未能發現相當證據，或證據不足以證明，自不能
    以推測或擬制之方法，為裁判基礎（最高法院40年度臺上字
    第86號判例參照）。另認定犯罪事實所憑之證據，雖不以直
    接證據為限，間接證據亦包括在內；然而無論直接或間接證
    據，其為訴訟上之證明，須於通常一般之人不致有所懷疑，
    而得確信其為真實之程度者，始得據為有罪之認定，倘其證
    明尚未達到此一程度，而有合理之懷疑存在時，即無從為有
    罪之認定，亦有最高法院76年度台上字第4986號判例可資參
    照。況刑事訴訟法第161條第1項亦規定，檢察官就被告犯罪
    事實，應負舉證責任，並指出證明之方法，是檢察官對於起
    訴之犯罪事實，應負提出證據及說服之實質舉證責任，倘其
    所提出之證據，不足為被告有罪之積極證明，或其指出證明
    之方法，無從說服法院以形成被告有罪之心證，基於無罪推
    定之原則，自應為被告無罪判決之諭知，最高法院92年度台
    上字第128號著有判例可資參照。又按竊盜罪之成立，以具
    有自己或第三人不法所有之意圖為其主觀違法之要素（最高
    法院81年度台上字第224號判決意旨參照）；所謂不法所有
    ，係指非法取得他人之物，據為自己或第三人所有而言（最
    高法院87年度台上字第1205號判決意旨參照）。故如非以將
    他人之物據以己有或第三人所有之意，亦即非以長期間支配
    他人之物之意，而取走他人之物，尚難認主觀上有不法所有
    之意圖，是檢察官就被告乘人不知取走他人之物時，其主觀
    上確有「不法所有」意圖此點，自應負舉證責任，如檢察官
    所提出之證據，不足以證明此點，即難認被告所為構成刑法
    上之竊盜罪，而應為被告無罪之判決。
三、聲請簡易判決處刑意旨認被告上開行為涉犯竊盜罪嫌，無非
    係以被告之供述、證人即告訴人黃文於警詢之指述、監視器
    畫面翻拍照片3張為其主要論據。
四、訊據被告固坦承其於上開時間、地點，拿取黃文放置於車牌
    號碼000-0000號自用小貨車內之7,000元現金，惟辯稱：伊
    與黃文間存有約104,270元之債務，因黃文持續積欠款項，
    伊始會自黃文之車上拿取現金等語。經查：
　㈠被告於110年8月12日下午2時53分許，行經桃園市○○區○○○路0
    0號前，自告訴人黃文之車牌號碼000-0000號自用小貨車內
    ，拿取告訴人放置於腰包內之現金7,000元等節，業據被告
    於警詢、本院調查程序、準備程序及審理期日均坦承不諱（
    見桃園地檢110年度偵字第33158號卷第7頁至第9頁、本院11
    0年度桃簡字第1830號卷第25頁至第27頁、111年度易字第56
    號卷第21頁至第23頁、第27頁至第32頁），核與證人即告訴
    人於警詢時之指述相符（見桃園地檢110年度偵字第33158號
    卷第19頁至第21頁），並有監視器畫面截圖5張在卷可佐（
    見桃園地檢110年度偵字第33158號卷第31頁至第33頁），是
    以，此部分事實，首堪認定。
　㈡證人即告訴人於警詢時指稱：「我在110年8月12日下午2時許
    （警詢筆錄顯然誤繕為110年8月14日），將隨身包包放置在
    我的車上，因我與被告有債務糾紛，當我發現他在我車旁時
    ，便至坪頂派出所告知警方，而後我們至派出所內商談債務
    問題，我於110年8月13日上午11時30分，在桃園市○○區○○○
    路000號要拿取包包找錢時，發現包包不見了。」，於本院
    調查程序亦陳稱：「我確實有欠被告貨款，就積欠貨款的部
    分，已經跟被告和解。」（見桃園地檢110年度偵字第33158
    號卷第19頁及反面、本院110年度桃簡字第1830號卷第27頁
    ），依告訴人上開證述，其與被告間確實存有債務糾紛，佐
    以被告提出之安穀食品行客戶應收帳款對帳單、本票裁定（
    見桃園地檢110年度偵字第33158號卷第45頁、第57頁），被
    告與告訴人間確存有債權債務關係，是以，被告所辯稱其與
    告訴人間有債務糾紛乙節，非屬子虛；再觀諸上開應收帳款
    對帳單、本票帳定所載之金額，均顯然逾7,000元（對帳單
    之總應收款為104,095元；本票裁定之金額分別為36,100元
    、68,170元），則被告主觀上既認告訴人積欠其逾7,000元
    之款項，則其於上開時間、地點，自告訴人之車輛拿取現金
    7,000元，難認被告主觀上已有顯不相當之認知，而溢出抵
    債目的外之不法所有意圖。
　㈢公訴人雖稱被告既知悉現金7,000元係告訴人所有，亦知悉擅
    自拿取他人財物係不正當之行為，縱被告與告訴人間存有債
    務糾紛，亦不允許被告採取自助行為等語，然竊盜罪所規定
    之「不法所有意圖」係指行為人自己或使第三人僭居所有權
    人的地位，排除原所有權人或持有人對物的支配地位，而行
    使類似所有權人對於物的支配權而言，而民法第151條自助
    行為之規範，則係涉及他人可否向行為人請求損害賠償之規
    定，與竊盜罪無論係規範目的、效果均顯非相同，自無可予
    以比擬，況民事不法與刑事不法本非相同，即便被告無法主
    張民法第151條自助行為，亦不代表其上開行為具有刑事不
    法之程度，是以，本件被告主觀上既認定其對於告訴人具有
    逾7,000元之債權，其於上開時間、地點拿取告訴人所有7,0
    00元之舉，難認具有不法所有之意圖。從而，被告所為，難
    認其主觀上存有為自己或第三人不法所有之意圖，無從該當
    刑法竊盜罪之構成要件。
五、綜上所述，檢察官所舉事證，尚不足以認定被告該當竊盜罪
    之不法所有意圖。此外，卷內復查無其他積極之證據足認被
    告有竊盜犯行，本案既不能證明被告犯罪，揆諸首揭法條及
    判例意旨，自應為被告無罪判決之諭知。
據上論斷，應依刑事訴訟法第452 條、第284條之1、第301 條第
1 項前段，判決如主文。 
本案經檢察官楊挺宏聲請簡易判決處刑，檢察官周彤芬到庭執行
職務。　　
中　　華　　民　　國　　111 　年　　4 　　月　　29　　日
　　　　　        刑事第一庭    法　官　潘曉萱
以上正本證明與原本無異。
如不服本判決應於收受判決後20日內向本院提出上訴書狀，並應
敘述具體理由。其未敘述上訴理由者，應於上訴期間屆滿後20日
內向本院補提理由書(均須按他造當事人之人數附繕本)「切勿逕
送上級法院」。 
　　　　　　　　　　　　　　    書記官　黃宜貞
中　　華　　民　　國　　111 　年　　5 　　月　　2 　　日